【裁判字號】    99,上易,33
【裁判日期】    990309
【裁判案由】    妨害名譽
【裁判全文】
臺灣高等法院臺南分院刑事判決          99年度上易字第33號
上  訴  人
即  被  告  乙○○
上列上訴人因妨害名譽案件，不服臺灣臺南地方法院98年度易字
第1306號中華民國98年11月23日第一審判決（起訴案號：臺灣臺
南地方法院檢察署98年度偵字第6877號），提起上訴，本院判決
如下：
    主  文
上訴駁回。
    事  實
一、乙○○於民國97年12月10日下午6時許，在臺南市○○區○
    ○路一段167號10樓之不特定人得以共見共聞之走道，與甲
    ○○（民國45年1月30日生）因細故發生爭執，乙○○竟基
    於公然侮辱之犯意，在該走道上，於張、張全義等人面前
    ，以「瘋女人」（台語）等語辱罵甲○○，足以毀損甲○○
    之名譽。
二、案經甲○○告訴由臺南市警察局第二分局報請臺灣臺南地方
    法院檢察署檢察官偵查起訴。
    理  由
甲、証據能力部分：
    按被告以外之人於偵查中向檢察官所為之陳述，除顯有不可
    信之情況者外，得為證據，刑事訴訟法第159條之1第2項定
    有明文。經查，證人即告訴人張、甲○○於偵查中具結後
    向檢察官所為之證述，均無何顯不可信之情況，依刑事訴訟
    法第159條之1第2項規定，自均得為證據。
乙、實體方面：
一、訊據被告固坦承於上揭時地與張就噴灑殺蟲劑乙事而生爭
    執之事實，惟矢口否認有何上揭犯行，辯稱：伊沒有與甲○
    ○爭吵、亦未罵甲○○云云。經查：前揭事實業據告訴人甲
    ○○於偵查中指訴：被告乙○○以台語罵伊「瘋女人」等語
    明確，核與證人即大樓管理員張全義於98年11月9日於原審
    審理時結證：「（檢察官問：在97年12月10日下午6時許，
    你們住戶有發生什麼事情？）甲○○小姐打電話請我上去十
    樓，我到那裡時，聽到乙○○小姐罵甲○○『瘋女人』。（
    被告問：當天我在吵架，我並沒有看到你，你如何說出我是
    在罵人的人？）我當天確實有看到你。（被告問：那我當天
    罵誰？罵了什麼？）你罵甲○○小姐『瘋女人』。（法官問
    ：他們兩人因為噴殺蟲劑的事情，你有出去處理，你如何處
    理？）我打電話給乙○○的屋主處理，因為乙○○是承租人
    ，我拜託屋主跟乙○○講不要再噴殺蟲劑，我也曾親身跟乙
    ○○拜託，因為空氣流通不好，噴殺蟲劑的話，整個走道都
    是殺蟲劑的味道。（法官問：你說你聽到乙○○以台語罵甲
    ○○『瘋女人』，當時乙○○離甲○○多遠？）大約隔了一
    、兩公尺，他們兩人當時是面對面的。」等情（見原審卷第
    22、23頁）、及證人張於偵查中結證「乙○○以台語罵甲
    ○○『瘋女人』」之情節相符（見98年度核交字第3059號偵
    查卷第18、22、23頁），足見本件事證已明確，被告所辯顯
    係卸責之詞，委不足採，其犯行應可認定。
二、按所謂侮辱者，係指以言語或舉動相侵慢，亦即直接對人詈
    罵、嘲笑或以其他表示，足以減損特定人之聲譽而言。查告
    訴人甲○○係為系門企業有限公司之合夥人，被告在不特定
    人得以共見共聞之上開走道，以「瘋女人」辱罵告訴人，衡
    情已使告訴人甲○○感到難堪、不快，並減損告訴人之聲譽
    及人格。核被告所為，係犯刑法第309條第1項公然侮辱罪。
三、原審以被告犯行明確，因而依刑法第309條第1項、第41 條
    第1項前段，刑法施行法第1條之1之規定，並審酌被告之素
    行、犯罪之動機、目的、手段、所致之損害、犯罪後態度不
    佳毫無悔意及檢察官求刑拘役三十日等一切情狀，量處被告
    拘役拾日，並諭知易科罰金之折算標準，本院經核原判決
    認事用法俱無不合，量刑亦稱妥適，被告上訴意旨否認犯罪
    ，並以上開情詞指摘原判決不當，並無可取，為無理由，應
    予駁回。
四、據上論結，應依刑事訴訟法第368條，判決如主文。
本案經檢察官羅清溪到庭執行職務。
中    華    民    國    99    年    3     月    9     日
                  刑事第四庭    審判長法  官  吳志誠
                                      法  官  彭喜有
                                      法  官  羅心芳
以上正本證明與原本無異。
不得上訴。
                                      書記官  蔡振豐
中    華    民    國    99    年    3     月    9     日
附錄本案論罪科刑法條：
中華民國刑法第309條：
（公然侮辱罪）
公然侮辱人者，處拘役或 3 百元以下罰金。
以強暴犯前項之罪者，處 1 年以下有期徒刑、拘役或 5 百元以
下罰金。

司法院資訊處製作；財團法人民間司法改革基金會備份。
